臺灣桃園地方法院民事判決　九十年度訴字第二四二六號
　　原　　　告　丙○○○
　　被　　　告　乙○○
　　被　　　告　丁○○
右當事人間請求拆屋還地事件，本院判決如左：
    主    文
被告應將坐落桃園縣龍潭鄉○○○段二五一之七０地號土地（面積貳佰捌拾平方公尺
）上如附圖Ａ、Ｂ所示部分，面積各為壹佰平方公尺、肆拾捌平方公尺之建物（門牌
號碼：桃園縣龍潭鄉○○路四四三號）拆除，並將土地全部返還原告。
訴訟費用由被告負擔。
本判決於原告以新臺幣壹佰貳拾貳萬伍仟元供擔保後，得假執行，但被告如於假執行
程序實施前以新台幣參佰陸拾柒萬陸仟元預供擔保後，得免為假執行。
    事    實
甲、原告方面：
  一、聲明：除假執行擔保金額外，如主文所示。
  二、陳述：
  （一）坐落桃園縣龍潭鄉○○○段二五一之七０地號土地（下稱：系爭土地）為原
        告所有，於民國（下同）七十年間，訴外人甲○無屋可住，乃洽商原告將系
        爭土地無償借其建屋，供其個人使用，迄其百年為止。經原告同意後，委由
        邱華男建築事務所設計，並於七十九年十月四日向龍潭鄉公所建設課辦理申
        請建屋，相關申請書及設計圖則由原告保管，以取信於原告。又甲○原興建
        房屋為如附圖Ａ所示部分鐵皮造房屋，嗣又加蓋如附圖Ｂ所示磚造及鋼架造
        部分，門牌號碼均為桃園縣龍潭鄉○○路四四三號之房屋（下稱：系爭房屋
        ）。
  （二）豈料於八十七年九月二十六日，原告突然接獲訴外人甲○以龍潭郵局第三八
        四號存證信函通知略以：系爭房屋已委託仲介業者欲以新台幣捌佰萬元出售
        ，原告有優先承購權等語。原告即告知其違反使用借貸約定，如欲將房屋出
        售即收回房屋。但甲○置之不理，仍於八十七年十月二十九日將系爭房屋出
        售與被告二人。原告乃委請律師發函通知甲○，其未經原告同意，將房屋出
        售他人，已違背使用借貸之約定，並表示在其收受該函時終止雙方之使用借
        貸契約等情，有律師函可證，訴外人甲○於八十八年六月二十三日接獲信函
        ，仍置之不理。查訴外人甲○未經原告同意，將系爭房屋出售與被告，並將
        系爭房屋、土地交付被告占有使用，原告自得依民法四百七十二條第二款規
        定終止與甲○間之使用借貸契約。是原告上開終止契約之意思表示應發生效
        力。
  （三）被告二人為系爭房屋之所有權人及系爭土地之現占有人，原告與訴外人甲○
        間就系爭土地之使用借貸關係既已終止，則被告二人占用系爭土地即無正當
        權源，原告自得請求被告拆除其占用系爭土地之如附圖Ａ、Ｂ所示建物，併
        將系爭土地全部返還原告。
  三、證據：提出土地登記謄本一件、申請書影本一份、存證信函影本一件、建物登
      記謄本一件、律師函及回執影本各一件、房屋稅籍證明書一件等為證，並聲請
      勘驗現場。
乙、被告方面：
  一、聲明：原告之訴駁回，如受不利益判決，願供擔保請准宣告免為假執行。
  二、陳述：
  （一）所有人於法令限制之範圍內，得自由使用、收益、處分其所有物，並排除他
        人之干涉，民法第七百六十五條定有明文。系爭房屋為被告所有，有建物登
        記謄本可證。被告居住使用自己所有之房屋，依上開規定，乃合法有權，原
        告認被告無權占有，求為遷讓，難謂於法有據。
  （二）又原告所有系爭土地，於七十九年十月四日借予訴外人甲○做為建築鋼架房
        屋之基地，此有龍潭鄉公所九十一年一月九日檢附之土地使用同意書可稽。
        原告亦自認於七十九年間，因甲○無屋可住，向其商借系爭土地建屋。經查
        借貸關係如為約定借貸使用期限，應依借貸之目的使用完畢時返還之。原告
        將系爭土地借予甲○建造鋼架房屋，鋼架造之房屋使用年限約為五十年，而
        系爭房屋建造僅十年，尚可再居住多年，依使用之目的尚難認使用完畢，是
        兩造間雖無使用借貸關係存在，但被告既已向甲○買受系爭房屋並移轉登記
        而取得所有權，本於繼受借用人借用目的尚未使用完畢之原因事實，原告自
        不得主張被告無權占有，請求被告遷讓或拆屋。
  （三）對於原告主張其於八十八年五月十七日發函終止與甲○間之使用借貸契約及
        甲○於八十八年六月二十三日收受該信函之事實不爭執，但原告無權終止使
        用借貸契約。
  三、證據：提出建物登記謄本一件、桃園縣龍潭鄉公所函並附土地使用同意書影本
      各一件為證。
丙、本院依聲請勘驗現場，並囑託桃園縣大溪地政事務所派員測量，製有勘驗筆錄及
    複丈成果圖一件在卷。
    理    由
一、本件原告起訴時聲明略以：被告乙○○、丁○○應自坐落桃園縣龍潭鄉○○○段
    二五一之七０地號土地上門牌號碼：桃園縣龍潭鄉○○路四四三號之建物遷出；
    被告甲○應將上開建物拆除，並將土地全部返還原告等語，嗣於九十一年六月三
    日言詞辯論期日聲明略以：被告乙○○、丁○○應將坐落桃園縣龍潭鄉○○○段
    二五一之七０地號土地上如附圖Ａ、Ｂ所示部分之建物拆除，並將土地全部返還
    原告（對於甲○之請求部分，於同期日以言詞撤回）等語。是為訴之變更，但被
    告並無異議而為本案之言詞辯論，視為被告同意變更，合先敘明。
二、本件原告起訴略以：系爭土地為其所有，被告無權占用，其自得依民法第七百六
    十七條之規定，請求被告拆屋還地等語，被告則以其係繼受訴外人就系爭土地之
    使用借貸權源，非無權占有云云為抗辯。經查原告主張系爭土地為其所有，其於
    七十九年間將土地借予訴外人甲○作為建築房屋之基地，甲○在其上建造如附圖
    Ａ、Ｂ所示鐵皮造及磚造、鋼架造之系爭房屋，嗣出售系爭房屋與被告，並將系
    爭房屋移轉登記為被告所有，且將房屋及系爭土地交付被告占有等事實，為被告
    所不爭執，堪信為真實。準此，本件應審認者應為被告是否為無權占有，亦即其
    有無使用系爭土地正當權源。
三、被告主張其非無權占用，係以借貸未約定期限，應依借貸之目的使用完畢時返還
    借用物。原告將系爭土地借予甲○作為建造鋼架造房屋之基地，依鋼架造之房屋
    使用年限約為五十年，而系爭房屋建造僅十年，尚難認使用完畢，被告向甲○買
    受系爭房屋並移轉登記而取得所有權，本於繼受借用人借用目的尚未使用完畢之
    原因事實，自非無權占有云云。但查：借用人違反約定或依物之性質而定之方法
    使用借用物，或未經貸與人同意允許第三人使用者，貸與人得終止契約，民法第
    四百七十二條第二款定有明文。本件原告主張其將系爭土地借予甲○作為建屋使
    用，甲○未經原告同意而將系爭房屋出售與被告，並將房屋及系爭土地交付被告
    使用乙節，為被告所不爭執，堪信為真實，應認甲○未經原告同意允許被告使用
    借用物即系爭土地，原告自有權終止契約，又原告主張其於八十八年五月十七日
    以甲○未得其同意允許第三人使用借用物，委託律師發函通知即日起終止借用契
    約，甲○於同年六月二十三日收受該信函，業據原告提出律師函及回執影本在卷
    可稽，又為被告不爭執，堪信為真實，準此，應認原告與甲○間就系爭土地之使
    用借貸契約業於八十八年六月二十三日終止，自斯時起，甲○即無本於使用借貸
    關係占用系爭土地之權，被告二人占有系爭土地既係源於原借用人甲○之交付占
    有，自亦為無權占有，是被告之抗辯，不可採信。
四、從而，原告依民法第七百六十七條之規定，請求被告將坐落桃園縣龍潭鄉○○○
    段二五一之七０地號土地（面積貳佰捌拾平方公尺）上如附圖Ａ、Ｂ所示部分，
    面積各為壹佰平方公尺、肆拾捌平方公尺之建物（門牌號碼：桃園縣龍潭鄉○○
    路四四三號）拆除，並將土地全部返還原告為有理由，應予准許。
五、兩造陳明願供擔保請為宣告假執行或免為假執行，經核均與規定相符，爰分別酌
    定相當之擔保金額予以宣告。
六、據上論結，本件原告之訴為有理由，並依民事訴訟法第七十八條、第八十五條第
    一項前段、第三百九十條第二項、第三百九十二條判決如主文。
中　　　華　　　民　　　國　　九十一　　年　　　六　　　月　　　十七　　日
                              臺灣桃園地方法院民事第一庭
~B法　　　官　林望民
右為正本係照原本作成
如對本判決上訴，須於判決送達後二十日內向本院提出上訴狀
中　　　華　　　民　　　國　　九十一　　年　　　六　　　月　　　十七　　日
~B法院書記官　劉文松
